【裁判字號】    91,易,3075
【裁判日期】    920319
【裁判案由】    傷害等
【裁判全文】
臺灣板橋地方法院刑事判決                        九十一年度易字第三０七五號
    公  訴  人  臺灣板橋地方法院檢察署檢察官
    被      告  甲○○
右列被告因傷害等案件，經檢察官提起公訴（九十一年度偵字第一六００八號），本
院判決如左：
    主  文
甲○○傷害人之身體，處拘役貳拾日，如易科罰金，以佰元折算壹日；又損壞他人
眼鏡，足以生損害於他人，處罰金貳仟元，如易服勞役，以佰元折算壹日。
    事  實
一、甲○○於民國九十一年二月二十二日上午十時許，駕駛車號ＨＸ─四九五六號自
    用小客車，行經臺北縣三重市○○路與疏洪十二路路口時，與乙○○（另結）駕
    駛之車號ＧＶ─０九八三號自用小客車擦撞，二人因而發生口角爭執，並均萌生
    傷害及毀損之犯意，乙○○下車出手毆打甲○○，甲○○則持柺杖毆打乙○○，
    致甲○○受有前額左眉上方抓傷一×０．二公分、右手腕處五公分×０．一公分
    、三公分×０．一公分、三公分×０．一公分、四公分×０．一公分、二公分×
    ０．一公分抓傷、左前臂三公分×０．五公分抓傷等傷害，乙○○則受有左側前
    額髮際處挫傷及刮痕三道各一公分、皮下輕微瘀血四公分×四公分等傷害；乙○
    ○復徒手打破甲○○所有車號ＨＸ─四九五六號自用小客車後面之擋風玻璃，足
    以生損害於甲○○，甲○○則扯下乙○○所戴之眼鏡，並將之折斷，足以生損害
    於乙○○。
二、案經乙○○訴由臺北縣政府警察局三重分局報請臺灣板橋地方法院檢察署檢察官
    偵查起訴。
    理  由
一、訊據被告甲○○固坦承於右揭時、地駕車與同案被告乙○○所駕車輛擦撞，二人
    進而產生口角爭執，伊並持枴杖毆打同案被告乙○○等情，惟矢口否認有何傷害
    及毀損之犯行，並辯稱：因同案被告乙○○先出手毆打伊，伊始基於正當防衛之
    意思持枴杖予以毆打，且同被告陳明煌之眼鏡係雙方互相扭打時掉到地上弄壞的
    ，伊並未將之折斷云云。經查：右揭事實，業據同案被告乙○○於警訊及偵查中
    指訴綦詳，而其遭被告毆打後受有左側前額髮際處挫傷及刮痕三道各一公分、皮
    下輕微瘀血四公分×四公分等傷害之情形，復有全民醫院診斷證明書乙紙附卷可
    稽，至同案被告乙○○所戴眼鏡遭折斷之事實，復有眼鏡照片乙幀在卷可徵。另
    按正當防衛係對於現在不法之侵害，防衛自己或他人之權利之行為，本案被告與
    同案被告乙○○係因駕車擦撞後發生口角，進而互相毆打對方成傷，此為其二人
    所不爭執，不能證明被告乙○○先行侵害，被告自不得主張正當防衛；又觀諸前
    開眼鏡照片所示，該副眼鏡從中折斷，應係遭人施力所導致，並非與人互相扭打
    時掉到地上弄壞的。從而，被告所辯上情，應屬卸責之詞，不足採信。罪證明確
    ，被告犯行堪以認定。
二、查被告基於傷害及毀損之犯意，持枴杖毆打同案被告乙○○成傷，及折斷其眼銀
    ，足生損害於同案被告乙○○，核其所為，係分別觸犯刑法第二百七十七條第一
    項之傷害罪及同法第三百五十四條之毀損罪。又被告所犯此二罪，犯意各個，行
    為互殊，應分論併罰。爰審酌被告之品行、智識程度、因駕車與人發生擦撞而為
    本件犯行之動機、犯罪手段、被害人所受傷害、毀損之程度尚輕，以及被告犯罪
    後之態度等一切情狀，各量處如主文所示之刑，以資懲儆，並分別諭知易科罰金
    及易服勞役之折算標準。
三、公訴意旨另以：被告持亦以石塊敲打損壞同案被告陳明煌所駕ＧＶ─０九八三號
    自用小客車之左前車窗，因認被告此部分亦構成刑法第三百五十四條之毀損罪嫌
    云云。惟查：同案被告乙○○於警訊及偵查中指稱被告手持石塊敲打其左前車窗
    後，車窗未遭打破等情，顯見被告並無損壞該車窗之犯行，所為與刑法第三百五
    十四條毀損罪之構成要件有間，不能論以該罪；又公訴人認此部分與被告前揭所
    犯毀損罪部分有實質上一罪之關係，故不另為無罪之諭知，附此敘明。
四、至被告乙○○所涉傷害及毀損乙案，俟其到案後另行審結。
據上論斷，應依刑事訴訟法第二百九十九條第一項前段，刑法第二百七十七條第一項
、第三百五十四條、第四十一條第一項前段、第四十二條第二項，罰金罰鍰提高標準
條例第一條前段、第二條，判決如主文。
本案經檢察官郭緯中到庭執行職務。
中      華      民      國    九十二    年      三      月     十九     日
                                      臺灣板橋地方法院刑事第五庭
                                          法  官  趙義德
右正本證明與原本無異。
如不服本判決應於送達後十日內向本院提出上訴狀。
                                          書記官  陳秀慧
中      華      民      國    九十二    年      三      月    二十      日
附錄本案論罪科刑法條全文：
刑法第二百七十七條第一項：
傷害人之身體或健康者，處三年以下有期徒刑、拘役或一千元以下罰金。
刑法第三百五十四條：
毀棄、損壞前二條以外之他人之物，或致令不堪用，足以生損害於公眾或他人者，處
二年以下有期徒刑、拘役或五百元以下罰金。


司法院資訊處製作；財團法人民間司法改革基金會備份。
